【裁判字號】    98,破,38
【裁判日期】    981116
【裁判案由】    宣告破產
【裁判全文】
臺灣板橋地方法院民事裁定                98年度破字第38號
聲  請  人  甲○○
                        號
上列聲請人聲請宣告國霖投資股份有限公司破產事件，本院裁定
如下：
    主  文
聲請駁回。
程序費用由聲請人負擔。
    理  由
一、按破產，除另有規定外，得因債權人或債務人之聲請宣告之
    ，破產法第58條第1 項定有明文。又（股份有限）公司虧損
    達實收資本額2 分之1 時，董事會應即召集股東會報告；公
    司資產顯有不足抵償其所負債務時，除得依公司法第282 條
    （即聲請重整）辦理者外，董事會應即聲請宣告破產，公司
    法第211 條第1 、2 項亦規定甚明。又股份有限公司清算中
    ，公司財產不足清償其債務時，清算人應即聲請宣告破產，
    公司法第334 條、第89條第1 項復有明文規定。依上開規定
    ，除法律另有規定法院得或應依職權為破產宣告公司破產（
    如公司法第285 條之1 第4 項、第307 條第2 項、第355 條
    等）外，有權聲請股份有限公司破產之人，以公司本身（債
    務人）、債權人、董事會、清算人為限。而股份有限公司之
    股東乃表彰股東權之歸屬者，為公司之構成員，非所謂公司
    之債權人，並無聲請宣告股份有限公司破產之權。
二、本件聲請意旨略以：聲請人係國霖投資股份有限公司（下稱
    國霖公司）之股東，共投資股款新臺幣（下同）14,950,000
    元（聲請狀誤載1,495,000 元），既為國霖公司之股東，亦
    為其債權人，而國霖公司依經會計師查核之「財務報表暨會
    計師查核報告書」，顯示其95、96、97年度之財務負債總額
    已超過2 億元或趨近2 億元，已經不能清償債務。又國霖公
    司並無任何營業自無任何收入而得有清償之期待可能性，且
    更無任何庫存現金（即庫存現金為0 ），現金（即銀行存款
    ）在96年底為1,058,634.00元，至97年底則僅餘771,543.00
    元，可知國霖公司既無營業能力，負債超過資產甚鉅。為免
    拖延而更嚴重損及債權人權益，爰依破產法第1 條、第57條
    及第58條規定，聲請依法宣告國霖公司破產等語。
三、經查，聲請人主張之前揭事實，固據提出國霖公司股東名簿
    影本及國霖公司95至97年度之財務報表暨會計師查核報告書
    影本各1 份為證，惟依上開股東名簿所載，國霖公司共有股
    東8 人，聲請人僅為國霖公司之股東之一，並非該公司之「
    債權人」，依照前揭說明，其並無聲請國霖公司破產之權。
    倘國霖公司確有不能清償債務之情事而有宣告破產之必要，
    聲請人自應透過董事會聲請，始合乎規定。從而，本件聲請
    於法未合，應予駁回。
四、依破產法第5 條、民事訴訟法第95條、第78條，裁定如主文
    。
中    華    民    國    98    年    11    月    16    日
                  民事第一庭    法  官  高文淵
以上正本係照原本作成
如對本裁定抗告須於裁定送達後10日內向本院提出抗告狀，並應
繳納抗告費新台幣1,000元。
中    華    民    國    98    年    11    月    16    日
                                書記官  許慧貞


司法院資訊處製作；財團法人民間司法改革基金會備份。
